臺灣嘉義地方法院刑事判決　　　　　　　 94年度訴字第487號
公　訴　人　臺灣嘉義地方法院檢察署檢察官
被　　　告　甲○○
指定辯護人　本院公設辯護人　丙○○
上列被告因偽造有價證券案件，經檢察官提起公訴（94年度偵字
第4424號），本院判決如下：
    主  文
甲○○意圖供行使之用，而偽造有價證券，處有期徒刑參年貳月
。變造之「乙○○」國民身分證上甲○○相片壹張；如附表一編
號一所示之分期付款附條件買賣契約書偽造之「乙○○」簽名及
指印各貳枚；本票壹紙發票人欄偽造「乙○○」為發票人部分（
含偽造之「乙○○」簽名及指印各壹枚），均沒收。
    事  實
一、甲○○因另案遭通緝且無代步工具，為掩飾身分避免遭查獲
    ，基於行使變造特種文書、行使偽造私文書及意圖供行使之
    用而偽造有價證券之犯意，於民國90年6月上旬某日，在台
    北縣三重市○○街55巷37號3樓住處，竊取其弟乙○○之國
    民身分證1張及印章1枚（親屬間竊盜罪未據乙○○提出告訴
    ），並在上址換貼本人照片在乙○○之國民身分證上，以此
    方式變造乙○○國民身分證。甲○○旋於90年6月21日，前
    往設於台北縣中和市○○路○段28號東元車業有限公司（下
    稱東元公司），向成年之公司人員，佯稱係乙○○，並出示
    上揭變造之乙○○國民身分證予以行使，足生損害於乙○○
    、東元公司及戶政機關對於戶籍管理之正確性，甲○○並於
    如附表一、二所示之分期付款附條件買賣契約書、本票上，
    接續偽造乙○○之簽名及指印，及盜用乙○○印章，以此方
    式偽造分期付款附條件買賣契約書1份，及偽造本票1紙（發
    票人乙○○、發票日90年6月21日、金額新臺幣（下同）41,
    640元），並由其不知情之母陳素珠於分期付款附條件買賣
    契約書簽名捺印蓋章擔任連帶保證人，及於本票上簽名捺印
    蓋章為共同發票人後，持之交付公司人員行使，足生損害於
    乙○○及東元公司，致公司人員以為係乙○○本人，而由甲
    ○○冒用乙○○名義，以動產擔保交易附條件買賣之方式，
    購買取得車牌號碼AIT-578號重型機車，總價44,640元，自
    備頭期款3千元，餘款分12期給付，每月1期，每期應付款
    3,470元。嗣甲○○未告知乙○○，即於90年8月某日，在台
    北縣三重市某處，以13,000元之價格出售該車，並僅繳納2
    期分期款，致東元公司追索無著。
二、案經臺灣板橋地方法院檢察署檢察官自動檢舉偵查起訴。
    理  由
一、訊據被告甲○○對於上揭犯罪事實，於本院審理時坦承不諱
    ，並經證人乙○○及陳素珠、告訴代理人周曉琤及王崑文於
    偵查中證述綦詳，且據告訴代理人周心怡於警偵時指訴在卷
    ，另有變造之乙○○國民身分證影本、分期付款附條件買賣
    契約書影本、本票影本、東元公司客戶資料表各1份附卷可
    考。另被告捺其指印在如附表一所示之分期付款附條件買賣
    契約書及本票上，係用以表明為乙○○之指印，有代替乙○
    ○簽名之意，及使人誤信為乙○○真正指印之虞，與偽造乙
    ○○之簽名無異；再被告變造乙○○國民身分證並持之行使
    ，足生損害於乙○○、東元公司及戶政機關對於戶籍管理之
    正確性；又被告以偽造乙○○簽名及指印、盜用乙○○印章
    之方式，偽造分期付款附條件買賣契約書、本票，並持以行
    使交付予東元公司，亦足以生損害於乙○○及東元公司。綜
    上足認被告之自白與事實相符，本件事證明確，被告犯行堪
    予認定。
二、核被告所為，係犯刑法第216條、第212條行使變造特種文書
    罪、同法第216條、第210條行使偽造私文書罪及同法201條
    第1項偽造有價證券罪。被告變造乙○○之國民身分證後持
    以行使，變造之低度行為應為行使之高度行為所吸收，不另
    論罪；被告偽造簽名及指印、盜用印章之行為，為偽造本票
    、偽造私文書之階段行為，其偽造後復持以行使，其行使本
    票及偽造私文書之低度行為，為偽造本票及行使偽造私文書
    之高度行為所吸收，亦不另論罪。被告所犯上開三罪間，有
    方法、結果之牽連犯關係，應從一重論以偽造有價證券罪。
    至檢察官原就被告竊盜罪部分提起公訴，惟經檢察官當庭予
    以更正，是此部分不在起訴範圍內，本院自無庸不另為不受
    理判決之諭知，應併敘明。爰審酌被告之犯罪動機、行為之
    手段、所生之危害、所獲財物價值及坦承犯行之犯後態度良
    好，並知所悔悟，且經乙○○代其與東元公司達成和解等一
    切情狀，量處如主文所示之刑，以示懲儆。至未扣案之變造
    乙○○國民身分證上所貼被告相片1張，係被告所有供犯罪
    所用之物，業據其供承在卷，既無證據證明業已滅失，爰依
    刑法第38條第1項第2款之規定宣告沒收。又分期付款附條件
    買賣契約書雖經被告持以向東元公司行使，已非被告所有，
    不得為沒收之宣告，惟上開文件如附表一編號一所示偽造之
    「乙○○」簽名及指印各2枚，應依刑法第219條之規定，不
    問屬於犯人與否，併予宣告沒收。又偽造之本票1紙，係被
    告供本件犯罪所用之物，雖未扣案，但無證據證明業已滅失
    ，且按票據之偽造或票據上簽名之偽造，不影響於真正簽名
    之效力，票據法第15條定有明文，是本件乙○○及陳素珠為
    共同發票人之本票1紙，僅乙○○為發票人部分係屬偽造，
    陳素珠為發票人部分為真正，故陳素珠為發票人部分仍屬有
    效之票據，不得將該紙本票全部沒收，應就發票人欄偽造「
    乙○○」為發票人部分（含偽造之「乙○○」簽名及指印各
    1枚），依刑法第205條之規定，不問屬於犯人與否，宣告沒
    收之（最高法院著有84年台上字第1550號判例可資參照）。
    另外，分期付款附條件買賣契約書立約定書人欄「乙○○」
    之記載，僅係單純供辨識之用，並非用以表示本人署名之意
    ，尚非署押，勿庸予以宣告沒收，併此敘明。
三、公訴意旨另以：被告以動產擔保交易附條件買賣之方式，向
    東元公司購買上開機車，該車約定存放地在被告上揭住處附
    近，價金未付清前，前述機車所有權仍屬東元公司所有，被
    告僅得依約佔用、使用，不得擅自遷移、出賣、出質、移轉
    、抵押或為其他處分。被告嗣僅繳納2期分期款，又意圖為
    自己不法之利益，於90年下半年度某時，在台北縣三重市某
    處，以13,000元之價格出售該車，致東元公司追索無著而受
    有損害。因認被告另涉違反動產擔保交易法第38條罪嫌。按
    動產擔保交易法第38條規定，係因特定關係成立之罪，其犯
    罪主體，須為動產擔保交易之債務人，亦即限於依法訂立動
    產抵押在契約上負有債務之人，為構成本罪之特別構成要件
    ，最高法院著有84年度台非字第140號判決可資參照。經查
    ，本件被告係冒用乙○○名義與東元公司簽立分期付款附條
    件買賣契約書，被告非附條件買賣契約之當事人，揆諸上揭
    判決，被告並非動產擔保交易之債務人，是被告雖將該車出
    售，並不成立動產擔保交易法第38條之罪。惟公訴意旨既認
    此部分與上開起訴經本院判刑之有罪部分，具有牽連犯之關
    係，屬於裁判上之一罪，故就此部分，不另為無罪之諭知，
    併此敘明。
據上論斷，應依刑事訴訟法第299條第1項前段，刑法第201條第1
項、第216條、第212條、第210條、第55條、第38條第1項第2款
、第219條、第205條，罰金罰鍰提高標準條例第1條前段，判決
如主文。
本案經檢察官李志明到庭執行職務。
中　　華　　民　　國　　94　　年　　10　　月　　25　　日
                    刑事第三庭  審判長法  官  沈福財
                                      法  官  陳仁智
                                      法  官  卓春慧
上列正本證明與原本無異。
如不服本判決，應於判決送達後10日內向本院提出上訴狀（應附
繕本）。告訴人或被害人如對於本判決不服者，應具備理由請求
檢察官上訴，其上訴期間之計算係以檢察官收受判決正本之日期
為準。
中　　華　　民　　國　　94　　年　　10　　月　　25　　日
                                      書記官  江芳耀
附錄本案論罪科刑法條全文：
刑法第201條第1項：
意圖供行使之用，而偽造、變造公債票、公司股票或其他有價證
券者，處3年以上10年以下有期徒刑，得併科3千元以下罰金。
刑法第216條：
行使第210條至第215條之文書者，依偽造、變造文書或登載不實
事項或使登載不實事項之規定處斷。
刑法第212條：
偽造、變造護照、旅券、免許證、特許證及關於品行、能力服務
或其他相類之證書、介紹書，足以生損害於公眾或他人者，處1
年以下有期徒刑、拘役或300元以下罰金。
刑法第210條：
偽造、變造私文書，足以生損害於公眾或他人者，處5年以下有
期徒刑。
附表一：
┌──┬────────┬───────┬───────┐
│編號│    文書名稱    │偽造署押之位置│偽造署押之形式│                                                │
├──┼────────┼───────┼───────┤
│    │                │立約定書人欄  │指印1枚       │
│    │                ├───────┼───────┤
│ 一 │分期付款附條件買│對保簽章乙方申│簽名1枚       │
│    │賣契約書        │購人簽章欄    │              │
│    │                ├───────┼───────┤
│    │                │立約人乙方欄  │簽名及指印各1 │
│    │                │              │枚            │
├──┼────────┼───────┼───────┤
│ 二 │     本票       │發票人欄      │簽名及指印各1 │
│    │                │              │枚            │
└──┴────────┴───────┴───────┘
 附表二：
┌──┬────────┬───────┬───────┐
│編號│    文書名稱    │盜用印章之位置│盜用印章之次數│                                                │
├──┼────────┼───────┼───────┤
│ 一 │                │對保簽章乙方申│一次          │
│    │分期付款附條件買│購人簽章欄    │              │
│    │賣契約書        ├───────┼───────┤
│    │                │立約人乙方欄  │一次          │
├──┼────────┼───────┼───────┤
│ 二 │     本票       │發票人欄      │一次          │
└──┴────────┴───────┴───────┘
